臺灣臺南地方法院刑事判決
110年度訴字第1315號
公  訴  人  臺灣臺南地方檢察署檢察官
被      告  黃憲文


選任辯護人  陳成志律師

上列被告因違反毒品危害防制條例案件，經檢察官提起公訴（11
0年度營偵字第1660、1745、1746號），本院判決如下：
    主    文
丙○○犯如附表所示之罪，各處如附表所示之刑。應執行有期徒刑
貳年，緩刑伍年，緩刑期間付保護管束，並應自判決確定之日起
貳年內向檢察官所指定之政府機關、政府機構、行政法人、社區
或其他符合公益目的之機構或團體，提供貳佰小時之義務勞務。
扣案之愷他命壹包（檢驗後淨重4.550公克）、含有第三級毒品
成分之毒品咖啡包參拾伍包、IPHONE牌手機壹支（內含0000-000
000門號SIM卡壹只），均沒收。未扣案之犯罪所得新臺幣肆仟捌
佰元沒收，如全部或一部不能沒收時，應予追徵。
    理由要旨
被告承認有販賣第三級毒品愷他命及咖啡包的行為，本院根據他
的自白和補強證據作出有罪的決定，並且依據相關法律規定加重
並減輕刑罰之後，量處上述徒刑。最後考量年紀尚輕的被告有自
我改善的可能，且家庭支持功能良好，決定給予期間最長的緩刑
，並要求接受長期監督及提供義務勞務。
    事    實
丙○○知道愷他命以及含有第三級毒品4-甲基甲基卡西酮、甲基-N
,N-二甲基卡西酮成份的咖啡包（以下簡稱毒品咖啡包），是管
制的毒品，法律規定不能販賣，仍然用他的IPHONE手機，和附表
所記載的買受者連絡之後，在附表所記載的時間、地點，販賣愷
他命及毒品咖啡包給表列的毒品施用者，共5次，獲得新臺幣（
下同）4,800元價金。
    理    由
一、本案有以下的證據足以證明被告犯罪：
  1.被告於警察局、地檢署及法院的自白。並且在地檢署承認賺
    得價差（偵一卷19頁）。
  2.證人（買受者）林守謙、賴俊發、龔育琇在警局及地檢署的
    證詞。
  3.證人林守謙所使用的0000-000000門號、證人賴俊發所使用
    的0000-000000門號，分別與被告所使用的0000-000000門號
    間的通訊監察譯文以及通訊監察書。
  4.證人龔育琇成所使用的0000-000000門號，與被告所使用的0
    000-000000門號間的通聯調閱查詢單。
  5.搜索票、臺南市政府警察局少年警察隊搜索扣押筆錄暨扣押
    物品目錄表、現場搜索照片。
  6.扣案的愷他命1包、毒品咖啡包35包、IPHONE牌手機1支（內
    含0000-000000門號SIM卡1只）。
  7.高雄市立凱旋醫院濫用藥物成品（愷他命）檢驗鑑定書、內
    政部警政署刑事警察局（毒品咖啡包）鑑定書。
　　　
二、成立的罪名：
  1.愷他命是政府依據毒品危害防制條例管制的第三級毒品，被
    告在附表編號一的時間地點販賣愷他命，構成毒品危害防制
    條例第4條第3項的販賣第三級毒品罪。
  2.又4-甲基甲基卡西酮、甲基-N,N-二甲基卡西酮也都是政府
    依據毒品危害防制條例管制的第三級毒品，被告在附表的全
    部時間地點販賣含有上述成份的毒品咖啡包，因為混合了兩
    種毒品，觸犯了毒品危害防制條例第9條3項、第4條第3項的
    販賣第三級毒品而混合二種以上之毒品罪。這部分，檢察官
    認為被告只成立販賣第三級毒品罪，這種法院認為相同行為
    要以不同罪名處罰的情形，刑事訴訟法第300條規定要變更
    起訴法條，本院應該依照這個規定，變更檢察官的起訴法條
    ，改以販賣第三級毒品而混合二種以上之毒品罪處罰被告。
  3.被告在附表編號一的單一販賣行為，同時販賣愷他命和毒品
    咖啡包，應該依據刑法第55條前段「一行為而觸犯數罪名者
    ，從一重處斷」的（想像競合犯）規定，只用刑罰比較重的
    販賣第三級毒品而混合二種以上之毒品罪處罰被告。
  4.因此，被告共成立5個販賣第三級毒品而混合二種以上之毒
    品罪，應該合併處罰。
  
三、關於加重及減輕事項：
  1.混合毒品加重：
　　咖啡包內混有兩種毒品，應該依毒品危害防制條例第9條第3
    項的規定加重處罰。　　
  2.偵審自白：
    被告在偵查和審理中都自白犯罪，應該在依上述規加重處罰
    後，再依據毒品危害防制條例第17條第2項的規定減輕刑罰
    。
  3.刑法第59條減刑：
　　①根據前科表的記載，本案是被告第一次犯罪，在此之前，
      被告都是個守法的青年。
　　②被告因視覺障礙而於108年間領有（第二類.01）身分障礙
      證明，被認定為「符合行動不便」（本院卷一59頁）。可
      知他平日生活及工作上，需要承受較多的不便與挫折。如
      果用一般人的行為標準評價被告，事實上反而不太公平。
　　③被告在108年間，也就是領得身心障礙證明的同一年，取得
      中餐烹調丙級技術士執照（本院卷一61頁）。可以認為被
      告在誤入歧途之前，未因視覺障礙而停止邁向正常的人生
      道路。
　　④綜合以上的因素，本院認為被告的情況，有情節輕微且刑
      罰過重的現象，因此認同檢察官及辯護人一致同意減刑的
      意見（本院卷二26-27頁），決定依據刑法第59條「犯罪
      之情狀顯可憫恕，認科以最低度刑仍嫌過重者，得酌量減
      輕其刑」的規定，第二次減輕他的刑罰（遞減），以免判
      決結果過於嚴酷。
  4.未供出毒品來源而查獲其他正犯或共犯：
　　根據辯護人所聲請證人甲○○（前嘉義市警察局第一分局八掌
    派出所所長）的證詞，可知被告是在本案發生前的108年間
    ，提供情資讓警方查獲販毒之人（本院卷二9-13頁）。因此
    警方當時所查獲的，並不是被告「販賣毒品的來源」，所以
    被告當時的行為，不符合毒品危害防制條例第17條第1項「
    供出毒品來源，因而查獲其他正犯或共犯」的規定，而不能
    依據這個規定再次減輕刑罰。　　
　
四、量刑及處遇：
  1.毒品的特性就是非常容易成癮，而且嚴重戕害施用者的身體
    健康，所以販賣散布毒品的行為，對於社會的危害程度非常
    鉅大，因此法律針對毒品的散布行為（販賣、轉讓），都制
    定非常重的處罰。在個案上，被告這種販賣毒品的行為，原
    本不應該量處太輕的刑罰。
  2.本院考量年紀尚輕的被告，在本案之前沒有被判刑的前科，
    可以不必量處重刑，且符合緩刑的條件。
  3.被告在被警察查獲之後，始終承認販賣毒品，明顯流露悔意
    ，並且因此被羈押了55日而獲得教訓。而且他在停止羈押之
    後，每隔兩週前往醫院驗尿藉以證明已經遠離毒品（見本院
    卷一63頁嘉義長庚醫院診斷證明書）。辯護人在本案審理期
    間，多次提出書狀及照片證明被告努力工作，表達被告希望
    以改善行為爭取自新機會的強烈意願（本院卷一99-382、卷
    二39-135頁）。而被告雇主丁○○也在審理時，證實：被告在
    她經營的餐廳擔任廚師3個月，常比一般的廚師早到1-2個小
    時，工作認真負責，且樂於幫助同事，她很希望被告能繼續
    工作，因為被告對她的幫助很大（本院卷二14-19頁）。此
    外，被告每次前來法院開庭，他年邁的父母總是陪在法庭上
    旁聽，戴著口罩的臉龐不時流露憂慮的眼神。因此，本院認
    為被告能夠自我改善行為，也有良好的家庭支持系統。
  4.綜合以上的情況，再參考被告的教育程度等一切情形，決定
    每個行為各判處有期徒刑1年10月，合併執行有期徒刑2年，
    並參考檢察官及辯護人一致的意見（本院卷二26-27頁），
    依據刑法第74條第1項第1款的規定，給予他緩刑的機會。
  5.但販賣毒品是嚴重危害社會的行為，所以應該給予比較長的
    觀察期間，以確定被告真的能夠痛改前非，因此決定緩刑最
    長期間（5年），在此期間內根據刑法第93條第1項第2款以
    及第74條第2項第5款的規定，要求他接受地檢署觀護人長時
    期的監督。並且為社會提供200小時的義務勞務，用回饋社
    會的方式來彌補一部分對社會造成的危害。本院並期待被告
    珍惜機會，成為對社會有正面貢獻的公民。
　 
五、沒收：
  1.扣案的愷他命及含有第三級毒品成分的毒品咖啡包35包，都
    是違禁物，為了避免檢察官再次單獨聲請沒收的勞煩，本院
    決定全部都依據刑法第38條第1項的規定，予以沒收。
  2.從被告和買受者的監聽譯文，可以知道被告被扣押的IPHONE
    手機，是他和買受者連絡毒品買賣所用的工具，應該根據毒
    品危害防制條例第19條第1項的規定加以沒收。
  3.被告5次販賣行為，收到的價金總共4,800元，雖然沒有扣案
    ，但還是必須依據刑法第38條之1第1項前段的規定宣告沒收
    ，若全部或一部不能沒收時，依第38條之1第3項的規定從被
    告的財產扣抵（追徵），以避免被告因為犯罪而獲利。
  4.被告主要販賣的是毒品咖啡包，都是已經包裝的成品，所以
    被告在警局說電子磅秤只是用於施用而非用於販賣毒品，本
    院願意採信（偵一卷18頁）。因此其他的扣案物品（K盤、
    夾鍊袋、電子磅秤），本院都認為與本案的犯罪行為無關，
    所以不在本判決內宣告沒收。

依照以上說明，本院依據刑事訴訟法第299條第1項前段、第300
條，判處被告主文欄所記載的刑罰，並且宣告緩刑、保護管束及
義務勞務。
本案經檢察官黃慶瑋提起公訴、檢察官乙○○到庭執行職務。

中　　華　　民　　國　　111 　年　　 6　　月　　7 　　日
                    刑事第十庭  審判長法  官  劉怡孜
                                      法  官  潘明彥
                                      法  官  陳欽賢 

以上正本證明與原本無異。
如不服本判決應於收受本判後20日內向本院提出上訴書狀，並應
敘述具體理由。其未敘述上訴理由者，應於上訴期間屆滿後20日
內向本院補提理由書狀（均須按他造當事人之人數附繕本）「切
勿逕送上級法院」。
  　　　　　　　　　　　　　　　     書記官　劉庭君
中　　華　　民　　國　　111 　年　　6 　　月　　7 　　日
附錄本案論罪科刑法條全文：
毒品危害防制條例第4條第3項
製造、運輸、販賣第三級毒品者，處 7 年以上有期徒刑，得併
科新臺幣 1 千萬元以下罰金。
毒品危害防制條例第9條第3項
犯前五條之罪而混合二種以上之毒品者，適用其中最高級別毒品
之法定刑，並加重其刑至二分之一。
附表：
編號 買受人 交易時間 交易地點 交易數量   交易金額 （新臺幣）          宣告刑 1 林守謙 110年8月9日 17時30分左右 嘉義市○○路000號後方停車場 愷他命1公克、毒品咖啡包2包 愷他命2,200元、毒品咖啡包1,000元，共3,200元 丙○○犯販賣第三級毒品而混合二種以上之毒品罪，處有期徒刑壹年拾月。 2 賴俊發 110年8月15日 13時50分左右 臺南市○○區○○○00號 毒品咖啡包2包 520元（賒欠未付） 丙○○犯販賣第三級毒品而混合二種以上之毒品罪，處有期徒刑壹年拾月。 3 龔育琇 109年12月底某日 臺南市○○區○○街0號 毒品咖啡包1包 400元 丙○○犯販賣第三級毒品而混合二種以上之毒品罪，處有期徒刑壹年拾月。 4 龔育琇 109年12月底某日 臺南市○○區○○街0號 毒品咖啡包2包 800元 丙○○犯販賣第三級毒品而混合二種以上之毒品罪，處有期徒刑壹年拾月。 5 龔育琇 110年1月3日 14時左右 臺南市○○區○○街0號 毒品咖啡包1包 400元 丙○○犯販賣第三級毒品而混合二種以上之毒品罪，處有期徒刑壹年拾月。